【裁判字號】    92,判,61
【裁判日期】    920117
【裁判案由】    撫卹
【裁判全文】
最  高  行  政  法  院  判  決                      九十二年度判字第六一號
    再 審原 告  甲○○
    再 審被 告  聯合勤務總司令部留守業務署
    代  表  人  張用泉
右當事人間因撫卹事件，再審原告對於中華民國八十六年十二月三十一日本院八十六
年度判字第三三○四號判決，提起再審之訴。本院判決如左：
    主  文
再審之訴駁回。
再審訴訟費用由再審原告負擔。
    理  由
一、再審原告起訴意旨略謂︰再審原告自民國（下同）八十三年七月二十五日至八十
    四年十一月十日間多次以其父龐子偉係陸軍上尉護運員，於三十九年十一月十一
    日奉派廷樞輪擔任運補赴金門戰地任務，途中遭共軍擊沉死亡，經聯合勤務總司
    令部（以下簡稱聯勤總部）前撫卹處核發因公死亡撫卹十五年，損害遺族權利，
    請比照五十五年一月九日水陸兩用運輸機馬祖空難陣亡官兵，更改為作戰死亡，
    並給與撫卹年限為二十年云云，向再審被告提出陳情。案經該署分別以八十年九
    月六日蕙綬字第○一二三八八號、八十三年十二月二十一日蕙綬字第○一三
    一二○號及八十五年一月十三日密球字第三○○九二號簡便行文表復再審原告
    ，以龐子偉於三十九年十一月十一日奉派廷樞輪擔任運補工作，於赴金門途中隨
    船沈沒失蹤，奉准按因公殞命撫卹十五年，並已於五十四年九月二十三日給卹期
    滿，所請按作戰陣亡之例追加補發五年撫卹一節，於法無據，不合辦理等語。再
    審原告不服，訴經國防部鎔鉑字第二九五七號訴願決定，將原處分撤銷，由原
    處分機關另為適法之處分。再審被告乃以八十五年七月四日密球字第三一六○
    二號簡便行文表復再審原告，否准再審原告之請求。再審原告不服，循序提起行
    政訴訟，經行政法院（本院之前身）以八十六年判字第三三○四號判決（下稱原
    判決）駁回。惟再審原告之父龐子偉係陸軍上尉護運員，奉派在該船上擔任運補
    任務（該船軍方派來登輪官兵十八名），三十九年十一月十三日遭到中共炮火擊
    沉），龐子偉係船沉失蹤之一員。依軍人撫恤條例第二十一條第一項第二款所稱
    「非常事變」，係指戰場上作戰時發生重大變故，依鈞院原判決認定事實所憑之
    證據，並無聯合勤務總司令部三十九年十一月十七日致周總長代電廷樞輪遭匪砲
    擊詳情，聯勤基隆運輸司令部三十九年十一月十八日致黃司令代電，三十九年十
    一月十七日廷樞輪赴金門途中被匪擊沉剪報，招商局輪船股份有限公司高雄分公
    司代電及生還者周克勤函復廷樞輪遭共匪砲火擊沉詳情等證據。以上證據於原判
    決時均未發現，原判決如經斟酌，可查知龐子偉奉派搭乘軍方徵召之廷樞輪運補
    軍品赴金門戰地，輪船上軍方派登輪官兵十八人，遭共匪擊沉，徵召之廷樞輪輸
    送軍用物質至金門戰地，應與作戰直接關聯，而被擊殞命，應符合執行作戰任務
    殞命之意涵。再審原告係於九十年十二月二十六日與家母龐慧卉談話中，方得悉
    有本件未經斟酌之證物。是提起本件再審之訴尚未逾期。且原判決確定時起，至
    再審原告九十年十二月三十一日提起再審之訴止，未逾五年。爰以原判決有行政
    訴訟法第二百七十三條第十三款之再審事由，提起再審之訴，請判決廢棄原判決
    ，並撤銷原處分及一再訴願決定等語。
二、本院查：按行政訴訟當事人對本院之判決提起再審之訴，必須具有行政訴訟法第
    二百七十三條第一項、第二項所列情形之一者，始得為之。該法條第一項第十三
    款：「當事人發見未經斟酌之證物或得使用該證物者。但以如經斟酌可受較有利
    益之裁判者為限。」所謂「發見」，係指前訴訟程序終結前不知有該證物，其後
    始知悉者。且發見之證物或得使用之證物，以如經斟酌，可受較有利益之判決者
    ，始得據為再審之理由。本件原判決係以：按「有左列情形之一者為陣亡：一臨
    陣殞命或自殺殉職或被俘不屈身死者。二遇非常事變被戕殞命者。三奉命入敵區
    服特別任務因而殞命者。作戰失蹤，經原機關部隊冊報有案，逾一年無消息者，
    視同陣亡。」；「有左列情形之一者，為因公殞命：一因公遭遇各種災害危險，
    因公殞命者。二因公失蹤經原機關部隊冊報有案，逾一年尚無消息者。三在非作
    戰區域，因公激於正義而憂憤自殺者。」軍人撫卹條例（三十八年一月七日令公
    布）第二十一條及第二十二條第一項分別定有明文。又「陣亡之撫卹如左：一戰
    時陣亡給與一次卹金，並給與年撫金二十年。．．．」；「因公殞命之撫卹如左
    ：一戰時因公殞命給與一次卹金，並給年撫金十五年。．．．」同法第二十四條
    第一項第一款及第二十五條第一款，亦有規定。本件原告（即再審原告，下同）
    之父龐子偉於三十九年十一月十一日奉派廷樞輪擔任運補赴金門戰地任務，於途
    中隨船沉沒失，經前撫卹處於四十年三月十七日以四○饗字第二七九八號代電
    核定按因公殞命給卹十五年，並已於五十四年九月二十三日給卹期滿。原告自八
    十三年七月二十五日至八十四年十一月十日間多次以前撫卹處核發因公死亡撫卹
    十五年，損害遺族權利，請比照五十五年一月九日水陸兩用運輸機馬祖空難陣亡
    官兵，更改為作戰死亡，並給與撫卹年限為二十年云云，向被告（即再審被告，
    下同）提出陳情，案經該署否准，揆諸首揭條例第二十二條第一項及第二十五條
    第一款之規定，洵無違誤，訴願及再訴願決定遞予維持，亦無不合。原告雖主張
    ：其亡父係遭非常事變，即遭中共之炮火擊沉廷樞輪被戕殞命，合於前開條例第
    二十一條第一項第二款及第二十四條規定，被告應給卹二十年，而非十五年，有
    陽明海運股份有限公司（八五）人字第一○二四五二號函可資證明。被告及一再
    訴願決定機關未予查證遽為處分及決定，顯有違誤。又公法上之請求權不能類推
    私法規定，被告及一再訴願決定機關援用民法第一百二十五條、第一百二十六條
    規定，認原告請求補發撫卹金之請求權，因逾十五年之期間罹於時效而消滅，亦
    有可議等語。惟查本件請卹之事實為龐子偉於三十九年十一月十一日奉派廷樞輪
    擔任運補任務赴金門途中隨船沉沒而死亡，有其配偶即原告之母熊慧卉填具之請
    卹表及報告之記載足憑。而廷樞輪為運輸船，並非作戰艦艇，其前往金門乃為執
    行運補任務，觀之陽明海運股份有限公司書函之內容殊明。則龐子偉乘坐船隻前
    往金門乃係執行運補任務，並非直接參與作戰，毋論是否因船隻遭敵人炮火擊中
    ，或其他原因沉沒，以致死亡，即與「陣亡」情形有間，自難援用前開條例「陣
    亡」之規定請求給卹。又前開條例第二十一條第一項第二款規定之「非常事變」
    ，係指在戰場上作戰時發生重大變故，如軍事叛變等情形而言。本件龐子偉執行
    之任務為單純之運補工作，縱於執行任務中遭遇敵人炮火，亦難認為「非常事變
    」而與直接作戰有間。原告以其父龐子偉合於前開條例「陣亡」之規定，請求補
    給撫卹，自非有據。據以駁回再審原告在原程序之訴。茲再審原告以發見新證據
    為由，對原判決提起再審之訴。查原判決已敘明：「廷樞輪為運輸船，並非作戰
    艦艇，其前往金門乃為執行運補任務，觀之陽明海運股份有限公司書函之內容殊
    明。則龐子偉乘坐船隻前往金門乃係執行運補任務，並非直接參與作戰，毋論是
    否因船隻遭敵人炮火擊中，或其他原因沉沒，以致死亡，即與『陣亡」情形有間
    ，自難援用前開條例「陣亡」之規定請求給卹。」，足見原判決認定該船縱係遭
    敵人炮火擊中，亦不合「陣亡」之要件。再審意旨所稱之發見新證據，即聯合勤
    務總司令部三十九年十一月十七日致周總長代電廷樞輪遭匪砲擊詳情、聯勤基隆
    運輸司令部三十九年十一月十八日致黃司令代電、三十九年十一月十七日廷樞輪
    赴金門途中被匪擊沉剪報，招商局輪船股份有限公司高雄分公司代電及生還者周
    克勤函復廷樞輪遭共匪砲火擊沉詳情等證據，無非係欲證明廷樞輪遭匪砲擊之事
    實。惟廷樞輪遭匪砲擊之事實，業經原判決斟酌並說明該事實不影響認定本案不
    合陣亡之要件之理由。故再審意旨所謂發見之新證據，縱經原判決斟酌，亦無從
    為有利於再審原告之裁判。揆諸首引之法律說明，自不合再審之事由。從而本件
    再審顯無再審理由，應予駁回。至再審原告以行政訴訟法第二百七十三條第一項
    第一款為由，提起再審之訴部分，另以裁定駁回之。併此敘明。
據上論結，本件再審之訴為無理由，爰依行政訴訟法第二百七十八條第二項、第九十
八條第三項前段，判決如主文。
中    華    民    國    九十二      年      一        月      十七      日
                    最 高 行 政 法 院  第 一 庭
                                審 判 長 法  官      黃  綠  星
                                         法  官      吳  明  鴻
                                         法  官      蔡  進  田
                                         法  官      黃  璽  君
                                         法  官      廖  宏  明
右  正  本  證  明  與  原  本  無  異
                                         法院書記官  彭  秀  玲
中    華    民    國    九十二      年      一        月      十七      日


司法院資訊處製作；財團法人民間司法改革基金會備份。
